最高法院刑事判決　　　　　　　　　　　　　　　　九十一年度台上字第一二七號
　　上　訴　人　台灣高等法院檢察署檢察官
　　被　　　告　甲○○
　　選任辯護人　王秋芬律師
右上訴人因被告偽造文書案件，不服台灣高等法院中華民國八十九年十二月二十七
日第二審更審判決（八十九年度上更(二)字第六六六號，起訴案號：台灣基隆地方法
院檢察署八十四年度偵字第一五二八號），提起上訴，本院判決如左：
    主  文
上訴駁回。
    理  由
按刑事訴訟法第三百七十七條規定，上訴於第三審法院，非以判決違背法令為理由，
不得為之。是提起第三審上訴，應以原判決違背法令為理由，係屬法定要件。如果上
訴理由狀並未依據卷內訴訟資料，具體指摘原判決不適用何種法則或如何適用不當，
或所指摘原判決違法情事，顯與法律規定得為第三審上訴理由之違法情形，不相適合
時，均應認其上訴為違背法律上之程式，予以駁回。本件檢察官上訴意旨略稱：(一)、
原判決雖認被告甲○○有獲其父林慶山授權被告使用愛麗思貿易有限公司（下稱愛麗
思公司）之公司章及林慶山之個人印章，但被告縱有獲其父林慶山之授權，亦僅限於
與愛麗思公司有關之業務，非授權被告用於擔保債務，故被告於切結書上蓋以其父林
慶山個人印章與愛麗思公司之印章，作為被告債務之保證人，自應構成偽造私文書犯
行，原判決竟認被告不成立犯罪，採證論斷實有違誤。(二)、證人江文奇於檢察官偵查
中對於檢察官先後二次問「有無看過甲○○將空白之愛麗思有限公司之書類拿給莊啟
運？」，均答稱「沒有看過」（見偵查卷第一四一頁反面、第一五七頁）。又楊瑞偉
就檢察官偵查中所問「有無看過甲○○將空白之愛麗思公司之書類拿給莊啟運？」，
答稱「我不知道」（見偵查卷第一四一頁反面）；但於第一審對於被問「是否見過甲
○○持一張已蓋愛麗思公司章之空白授權書拿給莊啟運？」，答稱「三、四年了，我
也記不清楚，後來被告也有打電話，問我是否有此事，我想一想，覺得好像有，但再
想一想，又覺得沒有」（見第一審卷第三十九頁）；迨於原審則證稱「我們有委託莊
啟運，有寫委託書，在我家寫，由被告寫委託書……知道被告曾經拿空白的委託書，
蓋好公司大、小印章交給莊啟運，寫委託書當天，莊啟運另外要求被告提出空白的信
紙，上面有愛麗思公司名字，蓋好公司大、小印章，大約二、三張，詳情我不記得，
因為當時莊啟運說可能有其他需要，順便附上」等語（見原審上更(二)卷第四十七頁、
第四十八頁）。原判決未就江文奇之上開證詞及楊瑞偉於第一審偵審中之證詞，敘明
何以不足採之判斷理由，自有判決理由不備之違法。
惟查：(一)、證據之取捨、事實之認定，乃事實審法院職權行使之範圍，苟其認定與經
驗法則或論理法則無違，即不得任意指為違法，而執為上訴第三審之理由。查愛麗思
公司係以林慶山為負責人，但實際業務均由被告經營，公司印章與林慶山個人印章，
均授權由被告保管使用等情，已經林慶山迭次於偵審中證述明確，並證稱伊有將公司
及伊個人之大小印章交與被告，全部授權予被告使用，只要需要印章，被告都可使用
等語（見偵查卷第二十一頁反面、第一審卷第七十四頁）；嗣於原法院上訴審復證稱
本案切結書上之「林慶山」簽名非伊所為，但伊有授權被告代為簽名及蓋章云云（見
上訴卷第七十三頁正反面）。據此，林慶山授權被告使用愛麗思公司及林慶山之印章
，並無限定使用之範圍，從而，本案之林慶山及愛麗思公司為擔保之切結書，被告既
獲林慶山之授權，自無成立偽造私文書，原判決已說明採證認事之判斷理由，其採證
與論理法則或經驗法則均無違背，檢察官循告訴人莊啟運之聲請，提起上訴漫指原判
決採證違法，自非適法之第三審上訴理由。(二)、證人江文奇於檢察官偵查中對檢察官
先後所問「有無看過甲○○將空白之愛麗思有限公司之書類拿給莊啟運？」，均答稱
「沒有看過」。又楊瑞偉就被問「有無看過甲○○將空白之愛麗思公司之書類拿給莊
啟運？」，所答縱前後不一，初則不利於被告。但此係針對有無看到被告將空白之愛
麗思公司之書類拿給莊啟運之經過，所作之回答，與林慶山之是否有授權被告使用愛
麗思公司印章及林慶山個人之印章無關，即與被告犯罪之成立與否並無影響，故原判
決雖未說明江文奇於偵查中之證詞及楊瑞偉於審理中之證詞，如何不足採之理由，依
刑事訴訟法第三百八十條之規定，亦不得為適法之第三審上訴理由。本件偽造私文書
部分上訴違背法律上之程式，應予駁回。
關於詐欺部分：按裁判上一罪案件之重罪部分得提起第三審上訴，其輕罪部分雖不得
上訴，依審判不可分原則，第三審法院亦應併予審判，但以重罪部分之上訴合法為前
提，如該上訴為不合法，第三審法院既應從程序上予以駁回，而無從為實體上判決，
對於輕罪部分自無從適用審判不可分原則，併為實體上審判。本件公訴人既認被告涉
犯行使偽造私文書、詐欺犯行，所犯上開二罪有方法結果之牽連關係，應從一重依行
使偽造私文書罪處斷。因得上訴第三審之偽造文書部分既上訴不合法，則關於詐欺部
分，屬於刑事訴訟法第三百七十六條第四款之案件，原不得上訴於第三審法院，故亦
應一併駁回。
據上論結，應依刑事訴訟法第三百九十五條前段，判決如主文。
中      華      民      國    九十一    年      一      月      十      日
                              最高法院刑事第十庭
                                  審判長法官  陳  炳  煌
                                        法官  陳  正  庸
                                        法官  韓  金  秀
                                        法官  吳  信  銘
                                        法官  徐  文  亮
      右正本證明與原本無異
                                              書  記  官
中      華      民      國    九十一    年      一      月     十四     日
